臺灣高等法院刑事判決　　　　　　　　94年度上訴字第3063號
上　訴　人　臺灣宜蘭地方法院檢察署檢察官
上　訴　人
即　被　告　甲○○
　　　　　　　　　　（現另案於台灣宜蘭監獄執行中）
上　訴　人
即　被　告　乙○○
　　　　　　　　　　（現於台灣台北監獄台北分監執行中）
共　　　同
指定辯護人　義務辯護人李靜蕙律師
上列上訴人因被告違反毒品危害防制條例案件，不服臺灣宜蘭地
方法院93年度訴字第500號，中華民國94年7月29日第一審判決（
起訴案號：臺灣宜蘭地方法院檢察署93年度偵字第3365號，暨移
送併辦案號：94年度偵字第1346、1736號），提起上訴，本院判
決如下：
    主  文
原判決撤銷。
甲○○共同連續販賣第一級毒品，處有期徒刑拾貳年。扣案如附
表二所示之物及販賣毒品所得新臺幣貳萬肆仟元均沒收。販賣毒
品所得如全部或一部不能沒收時，以其財產抵償之。
乙○○共同連續販賣第一級毒品，處有期徒刑拾參年。扣案之第
一級毒品海洛因淨重捌肆點壹貳公克沒收銷燬之；如附表二如附
表四編號2、3、4所示之物及販賣毒品所得新臺幣玖萬零伍佰元
均沒收。販賣毒品所得如全部或一部不能沒收時，以其財產抵償
之。
    事  實
一、甲○○與乙○○共同意圖營利，基於販賣第一級毒品海洛第
    二級毒品安非他命之概括犯意聯絡，由甲○○以第一級毒品
    海洛因每錢新臺幣1萬8千元，第二級毒品安非他命每兩2萬6
    千元之價錢，向姓名年籍不詳綽號「大龍」及綽號「細漢」
    之成年人販入海洛因、安非他命後，透過其所有門號為0000
    000000、0000000000、0000000000、0000000000號行動電話
    作為對外聯絡工具，並於民國93年7月間某日起至同年9月間
    某日止，在附表一編號1至6所示之時間及地點，以由其親自
    交付毒品，或交由乙○○交付毒品，每售出新臺幣1千元可
    抽200元之方式，連續販賣第一級毒品海洛因或第二級毒品
    安非他命予莊風記、陳啟川、周仁傑、鄭芝忠、游滄海等人
    ，或同時販賣第一級、第二級毒品予林明仁，其販賣時間、
    地點、數量分別如附表一編號1至6所示。甲○○另承前開販
    賣毒品之概括犯意，在附表一編號7至8所示之時間及地點，
    自己販賣海洛因或安非他命與黃嘉勝與賴漢財，得款分別如
    附表一編號7至8所示。嗣於93年10月19日晚間6時20 分，為
    警於宜蘭縣羅東鎮○○路與忠義路口被告甲○○而查獲，並
    扣得如附表二所示之物。又乙○○另承前開販賣毒品之概括
    犯意，先以海洛因每錢一萬六千元，安非他命每兩三萬元之
    價格，向姓明年籍不詳綽號「阿財」之成年男子販入海洛因
    、安非他命後，利用其所有門號0000000000、0000000000、
    0000000000、0000000000號行動電話作為對外聯絡工具，自
    94年2月間某日起至同年5月初止，在附表三編號所示之時間
    及地點，以每售出一千元之海洛因、安非他命可賺取五百元
    之利潤之方式，連續販賣海洛因或安非他命予李鴻濱、林詠
    富、何陳昌、蔡春生、陳宏鈞、藍婌瑛等人，其販售時間、
    地點、數量詳如附表三所示，嗣於94年5月4日13時50分許，
    經警在宜蘭縣羅東鎮○○○路郵局前查獲，並在其所駕駛之
    車號6732－ＨＡ自用小客車上查扣得其所有如附表四所示之
    海洛因三十八包（淨重84.12公克）、電子磅秤二台、磨粉
    機一台、注射針筒六十一支。
二、案經宜蘭縣警察局暨該局羅東分局報請台灣宜蘭地方法院檢
    察署檢察官偵查起訴暨移送本院併案審理。
    理  由
一、上揭事實，業據上訴人即被告甲○○於偵查中、原審及本院
    審理中，上訴人即被告乙○○於原審及本院審理中均坦承不
    諱，互核無誤，且與證人莊風記、陳啟川、周仁傑、林明仁
    、鄭芝忠、游滄海於偵查中結證證述情節相符。而被告甲○
    ○自行販賣毒品予黃嘉勝、賴漢財之情，亦與證人黃嘉勝、
    賴漢財於偵查中結證證述情節相符；被告乙○○自行販賣毒
    品予李鴻濱、林詠富、何陳昌、蔡春生、陳宏鈞、藍婌瑛等
    人之情，亦與證人李鴻濱、林詠富、何陳昌、蔡春生、陳宏
    鈞、藍婌瑛於偵查中證述情節相符，此外並有附表二、四所
    示之物等扣案可證，及被告甲○○所持用之上開行動電話，
    經檢察官核發通訊監察書實施監聽有通訊監察書、其與上開
    證人等之通訊監察錄音帶及譯文可佐。被告二人之自白核與
    事實相符，自均堪採為認定犯罪之證據。又扣案之毒品確係
    第一級毒品海洛因，業經法務部調查局鑑驗無誤，有該局鑑
    定通知書一紙在卷可憑。本件事證明確，被告二人犯行均可
    認定，應依法論科。
二、按海洛因係屬毒品危害防制條例第2條第2項第1款所稱之「
    第一級毒品」；而安非他命及甲基安非他命則均屬同條例第
    2條第2項第2款所稱之「第二級毒品」。核被告甲○○、乙
    ○○所為，均係犯毒品危害防制條例第4條第1項販賣第一級
    毒品及同條第2項販賣第二級毒品罪。被告二人就前揭販賣
    第一、二級毒品予莊風記、陳啟川、周仁傑、林明仁、鄭芝
    忠、游滄海部分，有犯意聯絡及行為分擔，均為共同正犯。
    被告二人所為多次販賣第一、二級毒品罪，均時間密接，方
    法相同，犯罪構成要件相同，顯係基於概括犯意而為之，均
    為連續犯，應依刑法第56條之規定論以一罪，販賣第一級毒
    品部分法定刑為死刑、無期徒刑不得加重，販賣第二級毒品
    部分除法定刑無期徒刑外依法加重其刑。又由被告甲○○出
    面販賣毒品予林明仁部分，係同時販賣海洛因、安非他命二
    種毒品予林明仁，業據證人林明仁於偵查中證述在卷（見93
    年度偵字第3365號卷第七八頁），核與被告甲○○於偵查中
    供述情節相符（見同上偵查卷第二四五頁），足見被告等係
    以一個販賣行為，同時販賣二種毒品，係同時觸犯販賣第一
    級毒品罪及販賣第二級毒品罪二罪，為想像競合犯。是被告
    二人所犯，具有連續犯、想像競合犯關係，應包括的先將全
    部之連續販賣第一級毒品罪、連續販賣第二級毒品罪各論以
    一罪，再按想像競合犯規定從一重之連續販賣第一級毒品罪
    處斷（參照最高法院93年度台上字第1691號判決意旨）。又
    被告甲○○自行販賣毒品予黃嘉勝部分之犯行（公訴人起訴
    後雖在原審補充理由敘明被告乙○○亦有此部分之犯行，但
    屬連續犯之裁判上一罪，並非相牽連案件，不生追加起訴之
    效力，仍屬未經起訴），及被告乙○○自行販賣毒品予李鴻
    濱、林詠富、何陳昌、蔡春生、陳宏鈞、藍婌瑛部分之犯行
    ，雖未經檢察官起訴，然此部分與起訴之犯罪事實，有連續
    犯之裁判上一罪之關係，並經檢察官移送併辦，本院自得併
    為審理之。被告二人販賣第一、二級毒品前多次持有第一、
    二級毒品，及被告乙○○於94年5月4日被查獲持有第一級毒
    品之低度行為，均為販賣之高度行為所吸收，均不另論罪。
三、原審對被告二人予以論罪科刑，固非無見，惟被告二人僅就
    第一、二級毒品予莊風記、陳啟川、周仁傑、林明仁、鄭芝
    忠、游滄海部分，始有犯意聯絡及行為分擔，而為共同正犯
    ，至販賣毒品予黃嘉勝、賴漢財係被告甲○○自行所為，被
    告乙○○並未共同參與，原判決理由竟謂此部分犯行，被告
    乙○○亦為共同正犯，自有未合；原審未及審究，被告乙○
    ○自行販賣毒品予李鴻濱、林詠富、何陳昌、蔡春生、陳宏
    鈞、藍婌瑛部分之犯行，亦有未合；又被告二人所為，販賣
    毒品予林明仁部分行為，尚有想像競合犯之關係，已如前述
    ，應包括的先將全部之連續各行為論以一罪，再按想像競合
    犯規定，從一重處斷，原判決竟以數罪併罰，顯有可議。
    本件被告甲○○上訴意旨以原審量刑過重為由，指摘原判決
    不當，雖無理由，惟原判決既有上開可議之處，且檢察官與
    被告乙○○均以被告乙○○尚有附表三所示之犯罪事實，應
    予併案審理為由，提起上訴，為有理由，自應由本院撤銷改
    判。爰分別審酌被告甲○○為主要提供販賣之人，被告乙○
    ○係為被告甲○○運送抽取傭金，事後又自行販賣毒品多次
    ，二人販賣毒品之數量、次數、其生活狀況、智識程度、所
    犯對社會所生之危害非輕，惟被告二人於犯後均能坦承犯行
    ，頗有悔意之態度等一切情狀，並參酌渠等犯罪所得非鉅，
    且係二人均有毒癮，為貪圖些微利益而誤罹重典，犯罪情狀
    均尚堪憫恕，就被告二人所犯毒品危害防制條例第4條第1項
    之罪，縱處以最低之無期徒刑，仍嫌過重，爰依刑法第59條
    之規定各酌減其刑，而分別量處如主文所示之刑。扣案如附
    表二編號1至5為被告甲○○所有，其中編號1至4為供二人共
    同販賣第一、二級毒品所用，編號5為供二人共同販賣第二
    級毒品所用之物，依毒品危害防制條例第19條第1項之規定
    沒收之。又被告乙○○被查獲扣案如附表四編號1所示之第
    一級毒品海洛因淨重捌肆點壹貳公克，應依毒品危害防制條
    例第18條第1項之規定沒收銷燬之。而附表四編號2所示之電
    子磅秤二台、編號3所示之磨粉機一台，均係被告乙○○所
    有供販賣第一級毒品所用之物，經其供承在卷，均應依同條
    例第19條第1項、刑法第38條第1項第2款宣告沒收。又被告
    二人共同販賣第一級毒品海洛因所得新台幣（下同）6仟元
    、第二級毒品安非他命1萬4仟元，及被告甲○○自己販賣第
    一級毒品海洛因所得1仟元，第二級毒品安非他命3仟元（如
    附表一附註所示），被告乙○○自行販賣第一、二級毒品所
    得，其販賣次數以最有利於被告計算，其中販賣予李鴻濱部
    分，賣安非他命15次，每次1千元，計1萬5千元，賣海洛因
    15 次，每次2千元，共計3萬元；販賣予林詠富部分，1千元
    、2 千元各1次，共3千元；販賣予何陳昌部分7千元；販賣
    予陳宏鈞安非他命2次，每次2千元，共4千元；販賣予蔡春
    生部分，5百元1次，1千元1次，共1千5百元；販賣予藍婌瑛
    海洛因部分，每次1千元，以10次計算，共1萬元（如附表三
    所示），至少獲得共7萬5百元，連同與被告甲○○共同販賣
    毒品所得2萬元，共計9萬零5百元，均應依毒品危害防制條
    例第19條第1項之規定諭知沒收之，如全部或一部不能沒收
    時，以其財產抵償之。至公訴人聲請就扣案疑似海洛因之白
    粉1包（毛重4公克）沒收，惟該物經送法務部調查局鑑定後
    ，未檢出法定毒品成份，有法務部調查局93年12月17日調科
    壹字第300001198號函在卷可參。另本案其他扣案物行動電
    話2具（內插SIM卡門號0000000000、0000000000號）及SIM
    卡1 張（門號0000000000號），並無證據證明與被告本案犯
    行有關，爰均不予宣告沒收。至附表四編號4所示之注射針
    筒61 支，經被告乙○○自陳係其所有隨販賣毒品而送予購
    毒者，顯見該注射針筒是供被告乙○○販賣第一級毒品預備
    之物，應依刑法第38條第1項第2款宣告沒收。
四、公訴意旨另以：被告二人共同基於販賣第一級毒品海洛因及
    第二級毒品安非他命之概括犯意聯絡，於93年7、8月間，在
    潘朝松住處，販賣潘朝松第二級毒品安非他命2、3次，每次
    1、2仟元。另被告乙○○亦曾與被告甲○○基於上開犯意聯
    絡，於如附表一編號8之時間及地點，販賣第一級毒品海洛
    因或第二級毒品安非他命予賴漢財，因認被告二人就此部分
    亦涉犯毒品危害防制條例第4條第1項、第2項販賣第一級毒
    品、第二級毒品之罪。惟查：
  (一)按犯罪事實應依證據認定之，無證據不得認定犯罪事實；不
    能證明被告犯罪者，應諭知無罪之判決。而被告或共犯之自
    白，不得作為有罪判決之唯一證據，仍應調查其他必要之證
    據，以察其是否與事實相符，刑事訴訟法第154條第2項、第
    301條第1項、第156條第2項分別定有明文。再刑事訴訟法第
    161條第1項規定：檢察官就被告犯罪事實，應負舉證責任，
    並指出證明之方法。因此，檢察官對於起訴之犯罪事實，應
    負提出證據及說服之實質舉證責任。倘其所提出之證據，不
    足為被告有罪之積極證明，或其指出證明之方法，無從說服
    法院以形成被告有罪之心證，基於無罪推定之原則，自應為
    被告無罪之判決（最高法院92年台上字第128號判例意旨參
    照）。
  (二)公訴人認被告二人涉犯上開罪嫌，無非以證人潘朝松、賴漢
    財於偵查中之證述及渠等與被告甲○○之通訊監察譯文及錄
    音帶資為論據。然訊據被告二人均堅決否認有此部分之犯行
    ，被告甲○○辯稱：並未販賣毒品與潘朝松等語，被告乙○
    ○則辯稱：並未販賣毒品或為被告甲○○交付毒品予潘朝松
    、賴漢財二人等語。
  (三)經查，依證人潘朝松於偵查中結證證稱：沒有向被告甲○○
    買過毒品，通訊監察譯文中之對話，在93年7月7日下午3時
    14 分本來是用1萬元買安非他命，但後來沒有交易。在93年
    8月1日中午12時45分，被告甲○○要向他借1萬元，用海洛
    因及安非他命交換，但後來沒有交易等語（93年度偵字第
    3365號卷宗第179頁），均未指證向被告甲○○或乙○○有
    購入之事實。
  (四)再依證人賴漢財於偵查中結證之證述，亦僅指證被告甲○○
    販賣一次安非他命與伊（同上卷第229頁），仍未指證被告
    乙○○有販賣上開毒品之事實。
  (五)被告甲○○於原審證稱：被告乙○○並未販賣或為伊運送毒
    品與證人潘朝松、黃嘉勝及賴漢財等語，核與被告乙○○所
    辯情節相符。
  (六)又被告甲○○、乙○○既已坦承如事實欄之販賣第一、二級
    毒品之事實，已足以認定渠等之犯罪事實，其渠等單就此部
    分販賣行為予以否認，對於渠等已罹之重罪影響甚微，衡情
    渠等所供應屬真實，尚堪採信。
  (七)至檢察官所舉被告甲○○與上開證人之通訊監察譯文，僅有
    於被告甲○○與上開證人聯絡交易毒品之事宜等通話內容，
    不足以證明確有交易之事實，自不得僅以上開通聯紀錄資為
    被告二人此部分犯行之依據。綜上，公訴人此部分起訴犯行
    ，所舉證據不足為被告二人有此部分犯行之積極證明，惟公
    訴人認此部分與上開論罪部分有連續犯之裁判上一罪關係，
    爰不另為無罪之諭知。
五、公訴人於起訴後，在原審另補充敘明被告乙○○於93年8、9
    月間在宜蘭市○○路的汽車旅館或某條路上，與被告甲○○
    共同販賣安非他命2次、海洛因1次，每次1千元予黃嘉勝，
    因認被告乙○○另犯毒品危害防制條例第4條第1項、第2項
    罪嫌。經訊據被告乙○○堅詞否認上情，核與證人黃嘉勝於
    偵查中證稱係被告甲○○販賣毒品予伊，並未指證被告乙○
    ○有參與之情（見同上偵查卷第95頁），足見被告乙○○所
    言非虛，此外查無其他證據足資證明被告乙○○有此部分犯
    行，因此部分未據起訴，公訴人僅於原審補充敘明，已如前
    述，自無不另諭知無罪之問題，附此敘明。
據上論斷，應依刑事訴訟法第369條第1項前段、第364條、第299
條第1項前段，毒品危害防制條例第4條第1項、第2項、第18條第
1項、第19條第1項，刑法第11條前段、第28條、第56條、第55條
、第59條、第38條第1項第2款，判決如主文。
本案經檢察官林炳雄到庭執行職務。
中　　華　　民　　國　　94　　年　　12　　月　　21　　日
　　　　　　　　　刑事第十三庭  審判長法　官  劉景星
　　　　　　　　　　　　　　　　　　  法　官  陳博志
　　　　　　　　　　　　　　　　　　  法　官  李春地
以上正本證明與原本無異。
如不服本判決，應於收受送達後十日內向本院提出上訴書狀，其
未敘述上訴之理由者並得於提起上訴後十日內向本院補提理由書
（均須按他造當事人之人數附繕本）。
                                      書記官  吳鎮鑫
中　　華　　民　　國　　94　　年　　12　　月　　23　　日
附錄：本案論罪科刑法條全文
毒品危害防制條例第4條
製造、運輸、販賣第一級毒品者，處死刑或無期徒刑；處無期徒
刑者，得併科新臺幣一千萬元以下罰金。製造、運輸、販賣第二
級毒品者，處無期徒刑或七年以上有期徒刑，得併科新臺幣七百
萬元以下罰金。
製造、運輸、販賣第三級毒品者，處五年以上有期徒刑，得併科
新臺幣五百萬元以下罰金。
製造、運輸、販賣第四級毒品者，處三年以上十年以下有期徒刑
，得併科新臺幣三百萬元以下罰金。
製造、運輸、販賣專供製造或施用毒品之器具者，處一年以上七
年以下有期徒刑，得併科新臺幣一百萬元以下罰金。
前五項之未遂犯罰之。
附表一
┌──┬──────┬────┬────┬───────────┬──────┐
│編號│販賣時間    │販賣地點│販賣對象│販賣金額或數量        │   備註     │
├──┼──────┼────┼────┼───────────┼──────┤
│ 1  │93年7月28日 │羅東鎮九│周仁傑  │安非他命新台幣（下同）│甲○○、紀威│
│    │晚上9點55分 │份路上  │        │1000元                │廷共同販售  │
├──┼──────┼────┼────┼───────────┼──────┤
│ 2  │93年8、9月  │羅東鎮夜│林明仁  │海洛因至少5000元，安  │同上        │
│    │            │市附近  │        │非他命至少5000元      │            │
├──┼──────┼────┼────┼───────────┼──────┤
│ 3  │93年7、8月  │羅東鎮成│莊風記  │安非他命至少1000元    │同上        │
│    │間          │功派出所│        │                      │            │
│    │            │附近的帝│        │                      │            │
│    │            │王遊藝場│        │                      │            │
├──┼──────┼────┼────┼───────────┼──────┤
│ 4  │93年7、8月  │羅東鎮某│陳啟川  │安非他命、海洛因各1次 │同上        │
│    │間          │條路上  │        │，每次1000元          │            │
├──┼──────┼────┼────┼───────────┼──────┤
│ 5  │93年7月至   │羅東鎮成│游滄海  │安非他命約4、5次，每次│同上        │
│    │9月間       │功派出所│        │約1000元，合計至少4000│            │
│    │            │附近的溜│        │元                    │            │
│    │            │冰場    │        │                      │            │
├──┼──────┼────┼────┼───────────┼──────┤
│ 6  │93年7、8月  │羅東鎮成│鄭芝忠  │安非他命約2、3次，每次│同上        │
│    │間          │功派出所│        │約1000元，合計至少2000│            │
│    │            │附近路上│        │元                    │            │
├──┼──────┼────┼────┼───────────┼──────┤
│ 7  │93年8、9月  │宜蘭市大│黃嘉勝  │安非他命2次、海洛因1次│甲○○自己販│
│    │間          │福路的汽│        │，每次約1000元，合計海│賣          │
│    │            │車賓館或│        │洛因1000元，安非他命  │            │
│    │            │某條路上│        │2000元                │            │
├──┼──────┼────┼────┼───────────┼──────┤
│ 8  │93年9月間   │羅東鎮觀│賴漢財  │安非他命1000元        │甲○○自己販│
│    │            │天下大樓│        │                      │賣          │
│    │            │附近路上│        │                      │            │
├──┼──────┴────┴────┴───────────┴──────┤
│附註│1.被告二人共同販賣第一級毒品海洛因所得6000元，第二級毒品安非他命1萬   │
│    │  4000元，被告甲○○自己販賣第一級毒品海洛因所得1000元、第二級毒品安非│
│    │  他命3000元                                                          │
│    │2.合計被告甲○○販賣第一級毒品海洛因所得7000元、第二級毒品安非他命1萬 │
│    │  7000元                                                              │
└──┴───────────────────────────────────┘
附表二
┌──┬─────────────┐
│編號│   扣  案  物  品         │
├──┼─────────────┤
│ 1  │分裝袋1包（小袋30個）     │
├──┼─────────────┤
│ 2  │電話連絡單                │
├──┼─────────────┤
│ 3  │SIM卡（門號0000000000號） │
├──┼─────────────┤
│ 4  │SIM卡（門號0000000000號） │
├──┼─────────────┤
│ 5  │購買安非他命之帳單2張     │
└──┴─────────────┘
附表三
┌──┬────────┬─────────┬────┬─────────┐
│編號│販  賣  時  間  │販   賣   地   點 │販賣對象│販賣毒品種類、金額│
│    │                │                  │        │或數量、次數      │
├──┼────────┼─────────┼────┼─────────┤
│ 一 │九十四年二月間起│李鴻濱位在宜蘭縣冬│李鴻濱  │購買安非他命及海洛│
│    │至九十四年四月底│山鄉○○村○○路二│        │因共計三、四十次，│
│    │止              │十八巷二弄三號住處│        │每次一千元、二千元│
│    │                │或宜蘭縣羅東鎮境內│        │不等，至少四萬五千│
│    │                │之道路旁          │        │元                │
├──┼────────┼─────────┼────┼─────────┤
│ 二 │九十四年二月間起│林詠富位在宜蘭縣五│林詠富  │購買海洛因，每次一│
│    │至九十四年四月底│結鄉○街路六十之一│        │千元、二千元不等，│
│    │止              │號住處旁          │        │至少三千元        │
├──┼────────┼─────────┼────┼─────────┤
│ 三 │九十四年四月間  │宜蘭縣冬山鄉「天公│何陳昌  │購買海洛因一次，金│
│    │                │廟」附近          │        │額七千元          │
├──┼────────┼─────────┼────┼─────────┤
│ 四 │九十四年二月初  │宜蘭縣羅東鎮○○路│陳宏鈞  │購買安非他命二次，│
│    │起至九十四年二  │「隨緣牛排館」前  │        │每次二千元，共四千│
│    │月十三日十七時  │                  │        │元                │
│    │止              │                  │        │                  │
├──┼────────┼─────────┼────┼─────────┤
│ 五 │九十四年二、三  │宜蘭縣「羅東後火車│蔡春生  │購買海洛因二次，每│
│    │月間            │站」門口          │        │次五百元或一千元，│
│    │                │                  │        │共一千五百元      │
├──┼────────┼─────────┼────┼─────────┤
│ 六 │九十四年二月間  │藍婌瑛位於宜蘭縣冬│藍婌瑛  │購買海洛因約數十次│
│    │起              │山鄉○○村○○路三│        │，每次一千元，至少│
│    │                │段二○三號住處    │        │一萬元            │
└──┴────────┴─────────┴────┴─────────┘
附表四
┌──┬────────────────┐
│編號│        扣  案  物  品        　│
├──┼────────────────┤
│ 1  │海洛因三十八包（淨重84.12公克） │
├──┼────────────────┤
│ 2  │電子磅秤二台                    │
├──┼────────────────┤
│ 3  │磨粉機一台                      │
├──┼────────────────┤
│ 4  │注射針筒61支                    │
└──┴────────────────┘
